# 代购代销业务财税及法律问题

提问人：daniu952952 时间：2017-05-04 13:54:14
某公司是一家从事电子商务平台经营的企业，从事自营酒类商品的销售（非自产酒类商品），为拓展市场，其开展了代购代销业务，代购代销业务指平台注册会员（包括客户）委托公司购买酒类商品，并寄放在平台上进行销售，根据约定的收益分配比例取得利润分成。业务流程是：平台注册会员选择代购代销销酒类商品后，在线上下单采购（商城公布采购价格），同时向平台支付采购酒类商品所需要的货款；注册会员付款后，公司组织采购，采购入库后，公司将其放在平台出售给潜在的客户（客户也可能是注册会员）；公司将销售价格与采购价格之间的差额作为收益与注册会员进行利润分成。如：平台A酒类商品属于代购代销酒类商品，平台采购价格标明为 100 元（不含税），采购入库后，在商场卖出价格为 120 元（不含税），收益为 20 元，按照约定公司分30%，客户分70%；则公司分得的收益为 6 元，注册会员分得的收益为 14 元。在代购代售业务中，公司首要的义务人，承担商品相关的信用风险，但不承担代购代销酒类商品的市场波动风险，如该酒类商品最终无法对外销售，相关风险由代购代销客户承担。注册会员在该业务中主要是提供选择酒类商品服务并提供采购酒类商品款项。代购代销酒类商品由公司负责采购付款并向公司开具发票，并在平台进行销售，销售时公司收款并开具发票申报纳税。问题 1 ：在该种模式下，针对个人注册会员，其所得按照劳务所得税征收个人所得税还是按照个体工商户所得征收个人所得税？是否需要代扣代缴？代扣代缴个人所得税后，相关支出（支付给会员的收益部分）是否可以作为成本在计算企业所得税时税前扣除。问题 2 ：收到会员支付的采购酒类商品款项，计入应付账款还是其他应付款更为合适？支付给会员的利润分成计入主营业务成本还是销售费用更为合适？问题 3 ：收入确认是否按照总额法？ 问题 4 ：是否涉及法律风险，如非法集资风险等。该业务下的资金是否有必要采取第三方监管。

回答人：chenyiwei
建议进一步了解该业务的具体背景，包括（但不限于）： 1 、酒类的采购品种、价格是否由该注册用户指定？销售价格如何确定？
2 、在该平台上的销售，是以平台名义销售，还是以该用户的名义销售？销售客户是否仅限于注册用户？ 3 、销售后的货款催收责任和坏账风险由谁承担？质量保证责任由谁承担？ 4 、除了销售利润分成以外，平台在该业务中还有无其他利润来源？是否可能有较大的资金沉淀？如有，如何利用这部分沉淀资金？ 5 、如果受托采购的酒类在一段时间内无法售出，则如何处理？ 6 、如果售价低于采购价，即发生亏损，则如何处理？

提问人：daniu952952 时间：2017-05-06 09:21:04
谢谢陈版主！ 1 、酒类的采购品种有注册用户指定，但是酒的采购价、供应商选择和销售价格由公司确定。 2 、在平台销售时以平台名义销售，销售客户是不确定的，任何人都可以购买。 3 、销售后的货款催收责任、坏账风险和质量保证责任由公司承担，注册用户不承担。 4 、除了销售利润分成以外，平台在该业务中无其他利润来源；一般没有较大的资金沉淀。 5 、如果受托采购的酒类在一段时间内无法售出，最终风险有会员承担。 6 、如果售价低于采购价，亏损由公司承担。

回答人：chenyiwei
涉及非法集资法律风险和相关税务处理问题，建议咨询相关领域内的法律专业人士，以考虑是否需修改相关业务模式，调整平台和会员双方权责和风险收益分配情况。

回答人：chenyiwei
从你说的情况看，除了滞销风险以外，会员不承担其他风险，且平台上的销售以平台名义进行，因此应认为会计上采用总额法更恰当。非法集资风险问题，因为公司在这个安排中自主权较大，所以非法集资风险确实存在。

提问人：daniu952952 时间：2017-05-08 10:09:59
谢谢陈老师，再请教陈老师一个问题：收到会员支付的采购酒类商品款项，计入应付账款还是其他应付款更为合适？支付给会员的利润分成计入主营业务成本还是销售费用更为合适？

回答人：chenyiwei
其他应付款；销售费用。